【裁判字號】    90,易,1582
【裁判日期】    901226
【裁判案由】    竊佔
【裁判全文】
臺灣臺中地方法院刑事判決                          九十年度易字第一五八二號
    公  訴  人  臺灣臺中地方法院檢察署檢察官
    被      告  乙○○
    選任辯護人  李春生律師
右列被告因竊佔案件，經檢察官提起公訴（八十七年度偵字第一七七一九號），本院
判決如左：
    主  文
本件免訴。
    理  由
一、公訴意旨略以：被告乙○○為台中縣大甲鎮○○○段第一六七之十四地號土地之
    所有人，於民國（下同）七十八年底，在該土地上以興建農舍之名義申請建造建
    築物一棟，於七十九年六月五日取得使用執照，嗣於八十二年間變更該建築物之
    用途，改為海中天餐廳對外營業，並明知相鄰之未登錄土地係屬公有，竟意圖為
    自己不法之利益，竊佔該未登錄之公有土地，於其上開設海釣場及聯外道路。八
    十二年間該地進行農地重劃作業時，被告竊佔未登錄公有地之犯行始為測量人員
    所發現。因認被告涉犯刑法第三百二十條第二項之竊佔罪嫌。
二、按「追訴權，因左列期間不行使而消滅：一、．．．二、三年以上十年未滿有期
    徒刑者，十年。三、．．．」，刑法竊佔罪之法定本刑為最重本刑為五年以下有
    期徒刑之罪，又時效已完成者，應諭知免訴之判決，此觀刑法第八十條第一項第
    二款、第三百二十條第二項、第一項，刑事訴訟法第三百零二條第二款規定甚明
    。又竊佔罪為即成犯，於其竊佔行為完成時犯罪即成立，以後之繼續竊佔乃狀態
    之繼續，而非行為之繼續，故於竊佔後，雖將原有建物拆除另予改建，僅係竊佔
    狀態繼續中變更其使用之方法，不構成另一新竊佔罪，有關追訴權時效之起算，
    應以最初竊佔行為完成時為準，最高法院著有七十四年度台上字第三六三四號判
    決參照。
三、本件公訴人認被告涉犯刑法竊佔罪行，無非係以被告自白興建海釣場及聯外道路
    一節、證人即台中縣大甲鎮福安農地重劃區測量承辦人葉其峰之證述及土地登記
    簿謄本、地籍圖謄本等為其論據。然訊據被告乙○○則堅詞否認有何竊佔犯行，
    辯稱：台中縣大甲鎮○○○段第一六七之十四地號土地靠近海邊，伊父親於七十
    四年以伊名義買受該筆土地後，因海水會倒灌，所以伊父親當時即請人載土來填
    高，設置步道，種植作物，伊父親於七十七年過世，伊於七十八年申請在這塊地
    上蓋農舍，設海釣場，並在步道上鋪設水泥路面，是之後土地重劃才知道有佔用
    到公有土地等語。經查：被告所有之台中縣大甲鎮○○○段第一六七之十四地號
    土地（土地重劃前地號），毗鄰該筆未登錄國有土地，且該未登錄之國有土地係
    位在水路內等情，有重測前之地籍圖謄本乙紙在卷足憑（見偵查卷第一百二十三
    頁），至被告所佔用未登錄國有土地部分為聯外道路部分，業據證人即台中縣大
    甲鎮福安農地重劃區測量承辦人葉其峰於偵查中證述明確（見偵查卷第十三頁正
    面），經本院囑託台中縣大甲地政事務所測量結果，該聯外道路之面積為二四二
    ．三九平方公尺（即附圖ｃ部分）；而被告所有之上開土地於七十四年六月十二
    日，由被告之父黃瑞清以被告之名義向案外人楊登買受該筆土地後，因該筆土地
    緊鄰海域，地勢較低，海水會倒灌，故由被告之父黃瑞清於七十四年間，僱用工
    人將他人興建房屋之廢土載至該土地填高地勢，以阻擋海水進入，並築有步道，
    其後即在該地種植茭白筍、牧草等作物，及畜養鹿隻等情，亦據證人丙○○、甲
    ○○於本院審理時證述綦詳，核與被告於本院審理時陳稱：佔用國有土地之聯外
    道路是伊父親在世時，就已經興建存在，而在該筆土地上種植作物，畜養鹿隻等
    情相符，足見被告早自其父黃瑞清於七十四年間，買受上開土地後，因臨近海域
    ，地勢低窪，即以填土之方式將地勢填高，因而佔用該筆在水路內之未登錄國有
    土地（即附圖ｃ部分），其後被告因其父於七十七年間過世，始於七十八年間在
    該土地上興建農舍、海釣場，並以水泥鋪設該聯外道路以利通行，此外亦查無其
    他證據足資證明被告係於其父過世之後，始另行填高佔用臨海之國有土地，則被
    告之父既早於七十四年左右，無合法佔用權源而佔用如附圖ｃ部分所示土地使用
    ，揆諸前揭法條及判例意旨，被告上開所犯竊佔犯行，距由公訴人實施偵查之八
    十七年八月二十四日，亦早罹於十年之追訴權時效，縱使被告於七十八年間，始
    在原佔用之土地上鋪設完畢水泥路面，亦僅屬其竊佔行為繼續中變更其使用之方
    法，無礙於竊佔行為早已完成，不構成另一新竊佔罪行。
四、綜上所述，本件公訴人所指之被告竊佔犯行，業已罹於追訴權時效，應依法為免
    訴判決之諭知。
據上論斷，應依刑事訴訟法第三百零二條第二款，判決如主文。
中      華      民      國      九十      年      十二    月  二十六    日
                                台灣台中地方法院刑事第六庭
                                    法  官  劉  麗  瑛
右正本證明與原本無異。
如不服本判決，應於送達後十日內向本院提出上訴狀（須附繕本），上訴於台灣高等
法院台中分院。
                                    書記官
中      華      民      國      九十      年      十二    月  二十六    日


司法院資訊處製作；財團法人民間司法改革基金會備份。
